【裁判字號】    92,上易,565
【裁判日期】    920528
【裁判案由】    贓物
【裁判全文】
臺灣高等法院高雄分院刑事判決                    九十二年度上易字第五六五號
      上  訴  人  臺灣屏東地方法院檢察署檢察官
      被      告  甲○○
右上訴人因被告贓物案件，不服臺灣屏東地方法院九十一年度易字第一四四六號中華
民國九十二年三月十二日第一審判決（起訴案號：臺灣屏東地方法院檢察署九十一年
度偵字第六四二一號），提起上訴，本院判決如左：
    主  文
上訴駁回。
    理  由
一、公訴意旨略以：被告甲○○明知蕭宏文於民國九十一年十一月二十一日十六時五
    十分許，在屏東市○○路及廣東路口所交付之車牌號碼ＰＨＤ─四０九號重機車
    係贓車，竟仍予以收受騎用，嗣於同日二十二時三十分許，無故侵入龐冠軍位於
    屏東市大鵬里立功巷三號住處（侵入住居部分未據告訴），為龐冠華報警當場查
    獲，因認被告甲○○涉有刑法第三百四十九條第一項之收受贓物罪嫌云云。
二、按犯罪事實應依證據認定之，無證據不得推定其犯罪事實；次按不能證明被告犯
    罪者，應諭知無罪之判決，刑事訴訟法第一百五十四條、第三百零一條第一項分
    別定有明文。又認定犯罪事實，所憑之證據，雖不以直接證據為限，間接證據亦
    包括在內，然無論直接或間接證據，其為訴訟上之證明，須於通常一般之人均不
    致於有所懷疑，而得確信其為真實之程度者，始得據為有罪之認定。倘其證明尚
    未達於此一程度，而有合理性懷疑存在時，即不得遽認被告犯罪。又被告依法無
    自證無罪之義務，若控罪所憑之積極證據，在生活經驗上尚不足以排除其他有利
    被告之合理推斷，致不足以證明犯罪事實時，仍不能因被告否認犯罪之辯解不成
    立，資為無視積極積據不足之理由；以上證據法則，通觀最高法院七十六年度台
    上字第四九八六號、三十年度上字第四八二號、三十年度上字第一八三一號等判
    例所持一貫見解，不難明瞭。
三、公訴人認被告甲○○涉犯贓物罪嫌，無非係以被害人乙○○供述上述機車於九十
    一年十一月二十一日下午五時許，在屏東市○○路五十五號前遭竊，並有失竊車
    籍資料、屏東縣警察局車輛遺失證明單、車輛尋獲電腦輸入單、贓物保領結及扣
    押物品清單等資料在卷可證，又被告承認該機車是蕭宏文交予其騎乘，而被告收
    受之機車並無牌照，且機車車鎖已遭破壞，則被告具有收受贓物之認識等為論罪
    依據。
四、訊據被告甲○○否認有何收受贓物犯行，辯稱：該車是我偷的，不是向蕭宏文借
    的，警、偵訊時是亂說的，因當時有事情待辦，擔心如說是我偷的，會被收押，
    所以才推卸責任說是蕭宏文交給我的等語。
五、經查：
（一）車牌號碼ＰＨＤ─四０九號機車係乙○○所有，於九十一年十一月二十一日十
      三時許至十七時許，在屏東市○○路五十五號前遭竊，同日二十二時五十分許
      ，在屏東市大鵬里立功巷三號被尋獲一節，業經被害人乙○○於原審審理時供
      述明確，並有屏東縣政府警察局車輛協尋證明單、尋獲電腦輸入單及贓物認領
      保管單各一紙在卷可證，堪信為事實。
（二）被告於上述時地以扣案之Ｔ字型扳手插入上述機車電源鎖之方式，竊取機車供
      己代步使用之事實，業經被告於原審審理時及本院調查、審理時供述甚詳，核
      與被害人乙○○供述機車電源鎖遭破壞竊取之情節相符。雖被告於警、偵訊時
      始終供稱機車是蕭宏文交給他騎用等語，但觀諸被告於警、偵訊時供述：我認
      識蕭宏文四個月，僅知他住屏東縣鹽埔鄉新鍾村，九十一年十一月二十一日下
      午四時五十分因偶遇蕭宏文，經向蕭宏文陳述遭兄長趕出，蕭宏文聞言即交付
      該機車供予代步使用等語，顯見被告與蕭宏文交往不久，認識不深，依其等情
      誼是否足使蕭宏文將甫竊得之機車借予被告使用，實屬可疑。另被告於警訊時
      供述：「（Ｔ字型扳手）是我朋友『阿文』所有，該Ｔ字型扳手是用來偷機車
      之用，將Ｔ字型扳手插入機車之鎖頭向右轉動即可發動。」等語（見警卷第二
      頁），則被告對於扣案之Ｔ字型扳手用途及竊車之手法甚為明瞭，被告如僅單
      純收受贓車，無從就行竊之手法為如此詳細之供述。
（三）再該遭竊之機車車牌並未遺失，業經被害人乙○○供述明確，被告於偵查中反
      稱：「他（蕭宏文）交給我的沒車牌，他本來不要了。」等語（見偵卷第五頁
      ），亦與事實不符。是被告於警、偵訊時所供，或與常情有違或與事實不符，
      其嗣後於原審及本院供述其警、偵訊所供並不實在等語，尚非無據，應可採信
      。而被告既於原審及本院審理時另就其行竊之動機、時地、手法供述甚詳，核
      與被害人乙○○所述機車遭竊之情節相符，自以其於原審及本院審理時所供較
      可採信，是被告持Ｔ字型扳手竊取上述機車之事實，應可認定。
（四）被告意圖為自己不法之所有，而竊取上開系爭機車使用，已如上述，核其所為
      ，係犯竊盜罪，公訴人認被告係犯刑法第三百四十九條第一項之收受贓物罪，
      尚有未洽，且竊盜罪與贓物罪間，二者社會基本事實並不相同，本院自不得逕
      予變更起訴法條後予以審理，依上述說明，被告被訴收受贓物罪部分，依法自
      應諭知被告無罪之判決。至被告涉嫌竊盜罪部分，則應移送檢察官另行偵辦，
      附此敘明。
六、原審以不能證明被告犯收受贓物罪，而為被告無罪之判決，於法並無不合。檢察
    官上訴意旨，以被告於警訊及偵查中一再供稱該機車系蕭宏文竊取後交其使用，
    衡之被告在此件之前均無竊盜前科，其之後雖因竊盜案經公訴人以九十一年度偵
    字第六七九六號聲請簡易判決處刑，惟該案係竊取檳榔攤之香煙及現金，與本件
    之犯罪型態不同，另蕭宏文則經公訴人通緝中以致無法查證，依案重初供之原理
    ，本件被告究涉贓物罪或與蕭宏文共涉（或單獨）竊盜之罪嫌，實有進一步推究
    之餘地等為由，指摘原判決不當云云。然查：關係人蕭宏文既未到案，本院僅能
    就現有證據加以審酌，被告亦深知竊盜罪之刑責較收受贓物罪為重，且其供述竊
    取系爭機車之過程亦與被害人指訴之過程相符，並有扣押Ｔ字型扳手一支可資佐
    證，又按一般竊盜犯，並非每次竊盜之犯罪型態均相同，其只要有機會，即可下
    手行竊，所竊取之物品並無限制，因此尚難以其犯罪型態不同，而認非被告所為
    ，雖案重初供，但被告供稱因害怕說實話會被收押，遂把責任推給蕭宏文，亦為
    人之常情，與常理無違。足見檢察官上訴，為無理由，應予駁回。
據上論斷，應依刑事訴訟法第三百六十八條，判決如主文。
本案經檢察官方娜蓉到庭執行職務。
中    華    民    國      九十二      年      五      月     二十八   日
                              臺灣高等法院高雄分院刑事第二庭
                                  審判長法官  林正雄
                                        法官  張意聰
                                        法官  黃壽燕
右正本證明與原本無異。
不得上訴。
                                  法院書記官  黃富美
中    華    民    國      九十二      年      五      月    二十八    日


司法院資訊處製作；財團法人民間司法改革基金會備份。
